最高法院民事裁定　　　　　　　　　 110年度台抗字第1165號
抗　告　人　廖千緣
上列抗告人因與相對人黃文程間請求分割共有物事件，對於中華
民國110年8月9日臺灣高等法院裁定（109年度重上字第461 號）
，關於核定訴訟標的價額部分，提起抗告，本院裁定如下：
    主  文 
原裁定關於核定訴訟標的價額部分廢棄，應由臺灣高等法院更為
裁定。
    理  由
本件請求分割共有物事件，抗告人不服民國110年6月11日原法
  院109年度重上字第461號第二審判決，提起第三審上訴。原法
  院以：本件上訴利益為新臺幣（下同）421 萬2975元，應徵第
  三審裁判費6 萬4167元，未據抗告人繳納。裁定命抗告人應依
  民事訴訟法第77條之16第1 項規定，限期補正之。抗告人對核
  定訴訟標的價額部分不服，提起抗告。
按計算上訴利益，應就上訴聲明範圍內之訴訟標的，由法院依
  起訴時之價額核定之。法院因核定訴訟標的之價額，得依職權
  調查證據。此觀民事訴訟法第466條第4項準用第77條之1第1項
  至第3 項規定自明。次按分割共有物涉訟，以原告因分割所受
  利益之價額為準，同法第77條之11定有明文。是請求分割共有
  物事件上訴時，其訴訟標的價額及上訴利益額，均應以原告起
  訴時因分割所受利益之客觀價額為準，依原告訴之聲明如獲勝
  訴之判決，原告可能獲得之利益若干，即為其訴訟標的之客觀
  價額，不因被告或原告提起上訴而有所歧異。
查相對人於107年2月6 日起訴請求分割其中坐落臺北市○○區
  ○○段0○段000地號土地，該土地面積39平方公尺、相對人應
  有部分21/40、107年1 月公告現值為每平方公尺14萬9000元（
  一審調字卷84、85頁），一審法院亦依此標準計算相對人因此
  所受利益為305萬775元，並據相對人及上訴二審之共有人臺北
  市政府工務局新建工程處（下稱新工處），各以該核定之訴訟
  標的價額分別繳納一、二審裁判費（同上卷7、68 頁，原法院
  卷33、41、42頁）。乃原法院逕以相對人應有部分29/40 核計
  抗告人參與第三審之上訴利益，未說明其依此標準核定該訴訟
  標的價額之依據，何以與前開核定相對人及新工處應繳納之標
  的價額有異之理由，且倘係前開一、二審核定之標的價額為不
  足，尚有命補費之需。因原裁定憑為核定第三審上訴利益之依
  據未明，抗告意旨指摘原裁定核定訴訟標的價額部分不當，求
  予廢棄，非無理由。爰將原裁定此部分廢棄，由臺灣高等法院
  更為裁定。
據上論結，本件抗告為有理由。依民事訴訟法第492 條，裁定
  如主文。
中    華    民    國   110    年    10    月    20    日
                      最高法院民事第六庭
                          審判長法官  魏  大  喨  
                                法官  李  寶  堂  
                                法官  李  文  賢  
                                法官  邱  瑞  祥  
                                法官  林  玉  珮  
本件正本證明與原本無異
                                      書  記  官
中    華    民    國   110    年    10    月    26    日